臺灣桃園地方法院民事裁定　　　　　110年度消債清字第107號
聲　請　人
即債務人　　林慧如　
代　理　人　李宏文律師（法律扶助律師）
複　代理人　蔡佩儒律師
上列當事人聲請消費者債務清理清算事件，本院裁定如下：
    主  文
一、債務人林慧如自民國一百一十年九月二十七日下午五時起開
    始清算程序。
二、命司法事務官進行本件清算程序。
    理  由
一、聲請意旨略以：聲請人即債務人林慧如以其積欠金融機構及
    非金融機構債務無法清償，於民國110 年2 月22日聲請消費
    者債務清理法院前置調解，後因與債權人間未達成還款協議
    致調解不成立，爰聲請裁定准予清算等語。
二、按債務人不能清償債務或有不能清償之虞者，得依本條例所
    定更生或清算程序，清理其債務；債務人對於金融機構負債
    務者，在聲請更生或清算前，應向最大債權金融機構請求協
    商債務清償方案，或向其住、居所地之法院或鄉、鎮、市、
    區調解委員會聲請債務清理之調解，消費者債務清理條例（
    下稱消債條例）第3 條、第151 條第1 項分別定有明文。再
    按法院開始清算程序之裁定，應載明其年、月、日、時，並
    即時發生效力；法院裁定開始更生或清算程序後，得命司法
    事務官進行更生或清算程序，必要時，得選任律師、會計師
    或其他適當之自然人或法人1 人為監督人或管理人；法院命
    司法事務官進行更生或清算程序，未選任監督人或管理人者
    ，除別有規定或法院另有限制外，有關法院及監督人、管理
    人所應進行之程序，由司法事務官為之，消債條例第83條第
    1 項、第16條第1 項、第5 項亦有規定。
三、經查，聲請人以其有不能清償債務情事，於110 年2 月22日
    向本院聲請債務清理前置調解，經本院以110 年度司消債調
    字第96號調解事件受理在案，惟最大債權銀行永豐商業銀行
    股份有限公司（下稱永豐銀行）雖提供分180 期、零利率，
    每期清償新臺幣（下同）11,300元之還款方案，然因聲請人
    無法負擔致調解不成立，聲請人同時聲請清算等情，業經本
    院依職權調取110 年度司消債調字第96號卷核閱無訛，堪認
    聲請人本件聲請已踐行前開法條之前置調解程序規定。是以
    ，本院自應審究聲請人目前全部收支及財產狀況，評估其是
    否已達不能維持最低生活條件，而有不能清償債務或有不能
    清償之虞之情事。
四、次查，依本院函詢全體債權人陳報債權結果，聯邦商業銀行
    股份有限公司陳報債權額為495,026 元（見本院卷第14頁）
    ；遠東國際商業銀行股份有限公司陳報債權額為537,268 元
    （見本院卷）；金陽信資產管理股份有限公司陳報債權額為
    237,297 元（見本院卷）；兆豐國際商業銀行股份有限公司
    陳報債權額為527,902 元（見本院卷）；永豐商業銀行股份
    有限公司陳報債權額為87,907元（見本院卷）；凱基商業銀
    行股份有限公司陳報債權額為79,705元（見本院卷）；玉山
    商業銀行股份有限公司陳報不含劣後債權之債權額為615,15
    2 元（含信用卡344,035 元、現金卡271,117 元，見本院卷
    ）；花旗（台灣）商業銀行股份有限公司陳報債權額為300,
    398 元（見本院卷）；新光行銷股份有限公司陳報債權額為
    507,233 元（見本院卷）；仲信資融股份有限公司陳報債權
    額為1,940,391 元（計算式：224,920 元＋1,715,471 元＝
    1,940,391 元，見調解卷第97至98頁）；良京實業股份有限
    公司陳報債權額為814,580 元（見本院卷）；萬榮行銷股份
    有限公司陳報債權額為80,542元（見本院卷）；元大國際資
    產管理股份有限公司陳報債權額為265,991 元（見本院卷）
    ；台新國際商業銀行股份有限公司（下稱台新銀行）雖未陳
    報其債權，惟據最大債權銀行於調解程序所提出之金融機構
    債權明細表所示，台新銀行之債權總額為2,982,281 元（見
    調解卷第118 頁）；長鑫資產管理股份有限公司則未陳報債
    權。總計已知之債權總額為9,471,673 元（計算式：495,02
    6 元＋537,268 元＋237,297 元＋527,902 元＋87,907元＋
    79,705元＋615,152 元＋300,398 元＋507,233 元＋1,940,
    391 元＋814,580 元＋80,542元＋265,991 元＋2,982,281
    元＝9,471,673 元）。
五、再查 ：
（一）按「債務人依本條例第四十三條第六項第三款、第八十一
      條第四項第三款規定所表明之收入數額，係指包括基本薪
      資、工資、佣金、獎金、津貼、年金、保險給付、租金收
      入、退休金或退休計畫收支款、政府補助金、分居或離婚
      贍養費或其他收入款項在內之所有收入數額」，消費者債
      務清理條例施行細則第21條第4 項定有明文。依聲請人於
      財產及收入狀況說明書、陳報狀記載及於調解期日所稱，
      其名下無財產；收入來源部分，目前因受新冠肺炎疫情影
      響而無工作，僅每月領有身障補助8,836 元，另每年領有
      三節禮金，共計6,500 元（含春節2,500 元、端午2,000
      元、中秋2,000 元），並提出存摺內頁影本為證（見本院
      卷），是本院暫以9,378 元（計算式：8,836 元＋6,500
      元÷12月＝9,378 元，元以下四捨五入）為其每月可處分
      之所得。
（二）按債務人必要生活費用，以最近一年衛生福利部或直轄市
      政府所公告當地區每人每月最低生活費1.2 倍定之；受扶
      養者之必要生活費用，準用第一項規定計算基準數額，並
      依債務人依法應負擔扶養義務之比例認定之；前二項情形
      ，債務人釋明更生期間無須負擔必要生活費用一部或全部
      者，於該範圍內，不受最低數額限制；債務人證明確有必
      要支出者，不受最高數額及應負擔比例之限制，消債條例
      第64條之2 定有明文；債務人聲請更生或清算時所提財產
      及收入狀況說明書，其表明每月必要支出之數額，與本條
      例第64條之2 第1 項、第2 項規定之認定標準相符者，毋
      庸記載原因、種類及提出證明文件，消債條例第43條第7
      項、消債條例施行細則第21條之1 第3 項規定亦定有明文
      。聲請人主張其個人每月必要生活支出費用以衛生福利部
      或直轄市政府所公告之每人每月最低生活費之1.2 倍計算
      （見本院卷），經核符消債條例第64條之2 第1 項規定，
      且消債條例第43條第7 項、消債條例施行細則第21條之1
      第3 項規定，聲請人若表明以行政院衛生福利部公布之最
      低生活費1.2 倍計算必要支出，毋庸記載原因、種類及提
      出證明文件，是聲請人上開主張，應為可採。復參以聲請
      人現居於桃園市，而衛生福利部所公布110 年度桃園市平
      均每人每月生活之最低生活費15,281元之1.2 倍為18,337
      元，由此可認聲請人個人每月生活必要支出應為18,337元
      。準此，聲請人每月必要支出金額為18,337元。
六、從而，聲請人每月可處分所得為9,378 元，用以支應上開所
    列必要生活支出18,337元後，已無餘額可供清償債務，更遑
    論聲請人現所積欠之債務，其利息或違約金仍在增加中，足
    認聲請人確有不能清償債務或不能清償債務之虞，而有藉助
    清算制度調整其與債權人間之權利義務關係而重建其經濟生
    活之必要，自應許聲請人得藉由清算程序清理債務。
七、綜上所陳，本件聲請人為一般消費者，並未從事營業活動，
    依其全部收支及財產狀況，而有不能清償債務之虞情事，且
    未經法院裁定開始更生程序或許可和解或宣告破產，復查無
    聲請人有消債條例第6 條第3 項、第8 條或第82條第2 項所
    定應駁回清算聲請之事由存在，從而其聲請清算，於法尚無
    不符，應予准許，並依同條例第16條第1 項之規定，命司法
    事務官進行清算程序。
八、本院裁定終止清算程序後，聲請人所負債務並非當然免除，
    仍應由本院斟酌消債條例第132 條、第133 條、第134 條及
    第135 條等規定，決定是否准予免責，如本院最終未准聲請
    人免責，聲請人就其所負債務仍應負清償之責，附此敘明。
中    華    民    國    110   年   9      月   27     日
                  民事第四庭    法  官  林常智
以上正本證明與原本無異。
本裁定不得抗告。
本裁定已於110 年9月27日下午5 時公告。
中    華    民    國    110   年   9      月   27     日
                                書記官  石幸子